臺灣臺中地方法院刑事判決　　　　　　　　　　　九十三年度重訴字第二二五七號
　　公　訴　人　臺灣臺中地方法院檢察署檢察官
　　被　　　告　乙○○
　　選任辯護人　張績寶律師
右列被告因強盜殺人等案件，經檢察官提起公訴（九十三年度偵字第一四九八三號）
，本院判決如左：
    主  文
乙○○強盜故意殺人，處無期徒刑，褫奪公權終身，扣案之生魚片刀壹支沒收；又意
圖為自己不法之所有，攜帶兇器，以脅迫至使不能抗拒，而使他人交付其物，處有期
徒刑捌年，扣案之小武士刀壹支沒收；又未經許可，持有子彈，處有期徒刑壹年，併
科罰金新臺幣壹拾萬元，罰金如易服勞役，以佰元折算壹日，扣案之子彈肆顆均沒
收。應執行無期徒刑，褫奪公權終身，併科罰金新臺幣壹拾萬元，罰金如易服勞役，
以佰元折算壹日，扣案之生魚片刀壹支、小武士刀壹支、子彈肆顆均沒收。
    犯罪事實
一、乙○○曾於民國（下同）九十二年十一月二十七日涉犯傷害致重傷罪（業經臺灣
    臺東地方法院檢察署檢察官提起公訴，現由臺灣臺東地方法院以九十三年度訴字
    第八八號刑事案件審理中），又於同年六月二十六日犯竊盜案件，嗣經本院臺中
    簡易庭判處有期徒刑三月，甫執行完畢（不構成累犯）。另於九十三年七月間因
    施用毒品案件，經本院裁定觀察、勒戒後，入臺灣臺中看守所附設勒戒所執行，
    於同年七月廿七日認無繼續施用毒品傾向而釋放出所。因未能覓得工作謀生，亦
    無財源收入，經濟拮据，遂暫時寄居於友人紀政州工作所在之臺中市○○路○段
    三三四號之「樂透護膚坊」，生活主要亦依靠友人之資助。
　(一)九十三年八月四日晚間，乙○○基於意圖為自己不法之犯意，騎乘向樂透護膚坊
    綽號「小良」之助理借得之機車為交通工具、隨身攜帶其所有，客觀上對於人體
    生命、安全具有危險性，得為兇器之生魚片刀一支（刀刃長約二十公分，連刀柄
    共長三十二公分，尖端尖銳，相當鋒利），及其自「樂透護膚坊」取得之螺絲起
    子一支（未扣案），為竊盜工具，自臺中市區出發後欲前往彰化市○○路訪友，
    並計劃於途經臺中縣烏日鄉境時俟機竊取路旁停放之自用小客車之車內音響等物
    ，惟未發現竊盜之適當對象，前往彰化市訪友亦不遇，適逢下雨，而機車油料亦
    已耗盡，遂於同日晚間十一時二十分左右，在彰化市○○路隨機攔乘林建佑所駕
    駛車牌號碼六五三─ＬＶ號營業小客車（計程車）返回臺中市區。途中乙○○、
    林建佑二人相談甚歡，彼此得知均有施用毒品之惡習，林建佑遂取出七星牌香煙
    （煙盒外包裝紙查得乙○○指紋）招待林聖佑吸用，乙○○途經加油站時，亦順
    便持一只保特瓶購買汽油，預備改日返回彰化市牽前述機車時使用。翌日（八月
    五日）凌晨零時二十分左右，林建佑將營業小客車駛停於臺中市○○路○段八十
    號前路旁（併排停車）後，下車進入臺中市○○路○段八十號大樓內找朋友，乙○○一人獨自留於林建佑之營業小客車內，見有機可乘，即基於同前之竊盜不法
    所有意圖，趁林建佑尚未返回之際，利用生魚片刀、螺絲起子，自後座攀向前座
    而將音響面板切線、撬出而拆下，詎料林建佑剛好從大樓步出而自打開中之右前
    車窗目睹乙○○之竊盜犯行，即大聲喝斥並自後行李廂內取出一根木棍以攔阻林
    建佑逃逸，乙○○在車內將已拆下之音響面板放進右褲袋後亟欲開啟車門而離去
    ，為林建佑所阻止，林建佑復持木棍進至駕駛座啟動車輛電門、引擎，拿起無線
    電準備呼叫同行前來支援，乙○○見狀心急之下，為防護贓物暨脫免逮捕，即以
    右手持生魚片刀指向林建佑喝令不准動，但林建佑仍坐在駕駛座上持木棍轉身反
    抗，經過幾番拉扯，乙○○心急之下，驟然萌生縱使殺死林建佑，亦不違反其本
    意之不確定殺人故意，以生魚片刀猛力刺入林建佑右胸壁第三及第四肋骨間（致
    第四根肋骨斷裂，傷及第五根肋骨附近之胸骨），傷及前方心包囊、右前方心室
    、右後方心房、後方之心包囊、胸主動脈、左側胸椎旁軟組織、左肺下葉後方，
    最後傷及左後方之胸壁（未刺穿），刺入深度達約二十四公分，林建佑當場因心
    臟、主動脈遭銳器創傷而大量出血，致失血性休克而死亡。乙○○眼見闖下大禍
    ，心生恐慌，為免遭人發現，乃將林建佑屍體安放在駕駛座位上繫上安全帶，已
    得手之音響面板則不敢帶走，棄置於右前座椅上，並將車門關上，避免他人發現
    林建佑死亡之情。另將其行兇所用之生魚片刀丟棄臺中市○○路、大雅路口之「
    聖華宮素食餐廳」及「麥當勞」前距離約一、二十公尺之道路排水溝內，復將林
    建佑之木棍丟棄於附近路旁草叢中，隨後逃離現場，但匆忙間將前述盛裝汽油之
    保特瓶遺留於於前述營業小客車右後座處。嗣在附近賣早餐之蔡玉如於該日上午
    五時三十分許發現該車未熄火，至上午八時仍繼續停放該處，察覺有異而報警處
    理。（嗣經警於前述香菸外盒及保特瓶上查得乙○○指紋）。
　(二)乙○○行兇後，仍未悔改。其復於九十三年八月十一日上午，在臺中市○○路跳
    蚤市場內購得客觀上對於人體生命、安全具有危險性之小武士刀一支（刀刃長約
    三十公分，連刀柄全長約四十四公分，刀刃有鋸齒，尖端尖銳，相當鋒利），
上午八時五十五分許，乙○○隨身藏攜其當日
在台中市○○路、長安路口隨意攔乘戊○○
所駕駛車牌號碼一一八─ＭＶ號　　　營業小客車（乘坐於右前座）意欲前往彰化市
○○路某五金行造訪友人劉正雄　　　，到達後，乙○○乘坐在車內呼喊數聲﹁劉正
雄在家嗎？﹂，而據屋內人回應　　　﹁劉正雄不在家﹂，乙○○遂向戊○○借用行
動電話撥打五金行招牌所書寫電　　　話號碼，而據接電話的人仍回應劉正雄不在家
，乙○○無奈，即叫戊○○原車　　　返回台中市上車地點；詎乙○○發現戊○○有
二具行動電話機具（摩托羅拉、　　　ＢＥＮＱ），且認為戊○○適才借其撥打使用
之行動電話機具應價值不斐，竟　　　臨時起意，頓然萌生強盜他人財物之為自己不
法所有意圖，俟至同日上午九日　　　時五十分許車輛行駛至台中市○○路、長安路
口附近時，即指示戊○○開進附　　　近巷子內（河南路二段七十四巷十三弄），並
趁鄰近住戶、行人較為稀少之際　　　，旋即拔出小武士刀以刀尖指向戊○○右前胸
（稍後移至右腋下），喝令戊○　　　○將身上現款及二具行動電話機具均交出來，
戊○○因而心生畏懼致莫敢抗拒　　　，向乙○○哀求願將身上現款及二具行動電話
機具均交出來、只要不傷害人等　　　語，乙○○因而強盜取得現款約新台幣（下同
）四千餘元、行動電話機具二具　　　得逞。乙○○得手後立即下車徒步向河南路方
向逃逸，戊○○不甘被強盜財物　　　，亦立即下車自後追趕、一邊呼喊搶劫，兩人
一前一後奔跑追逐一段距離，乙　　　○○為阻抑戊○○之追躡，竟返身拔出小武士
刀，再將小武士刀朝戊○○射去　　　，戊○○急忙閃躲開來而未被小武士刀傷及，
但匆促間乃摔倒於地而一時間無　　　力再行站立，乙○○遂得順利逃逸而去，所得
現款已花用一，二具行動電話機　　　具則在跳蚤市場變賣得款共一千七百元，亦已
花用一空。小武士刀一把則於戊　　　○○向警方報案時提供予警方扣案（查得乙○○之指紋）。
　　 (三)九十三年八月初某日，乙○○前往友人丁○○位在台中市○○路九二之五號四
　　　 樓四０一室租住處，恰遇丁○○另一不詳真實姓名、年籍之男性友人在場，該
　　　 名男子出示具有殺傷力之由玩具金屬彈殼加裝直徑6.90㎜金屬彈頭改造而成之
　　　 改造子彈六顆，並表示：做的不夠漂亮，要丟掉等語。乙○○明知該六顆改造
　　　 子彈係屬槍砲彈藥刀械管制條例所公告查禁之違禁物，仍未經許可而收受持有
　　　 之，並藏置於隨身之黑色皮包內而隨身攜帶之。
二、丁○○與乙○○係台東縣同鄉，且自小即相識至今，丁○○並與其懷有身孕之女
　　 友賃居於台中市○○路九二之五號四樓四０一室。乙○○於九十三年八月五日凌
　　 晨零時許犯下計程車司機林建佑強盜、殺人案件後，電視新聞媒體鎮日皆有播放
　　 、報導該件命案，當日晚上廿時許，乙○○相約丁○○在台中市○○路○段三三
　　 四號之﹁樂透護膚坊﹂外碰面後，乙○○即坐上丁○○所駕駛Ｒ５─六八八七號
　　 自小客車車上，並在車內告訴丁○○其於當日凌晨零時所犯下之計程車司機林建
　　 佑命案相關案情內容略以：渠殺死一位計程車司機，原先渠是要偷該計程車之汽
　　 車音響，可是被車主發現，車主好像拿從後行李廂拿傢伙要打渠，渠才從車內跑
　　 出，車主追渠，渠又跑進車內之後座，車主進入駕駛座，雙方發生衝突扭打，渠
　　 取出隨身攜帶之沙西米刀往車主之胸前猛刺一刀，車主即當場死亡，渠原本想拿
　　 車主身上的手機，但是被車主的身體壓住了，之後渠將作案用兇刀丟棄在現場附
　　 近之水溝蓋內逃逸，命案現場就在住處附近之北平路麥當勞等語；丁○○於當時
　　 即已明知乙○○係犯下計程車司機林建佑強盜、殺人案件之犯人，惟基於同鄉情
　　 誼，且亦擔心因已知悉實情而遭受乙○○不利手段，遂自同年月十二日起，允許
　　 乙○○進住於台中市○○路九二之五號四樓四０一室租住處而藏匿之，並協助提
　　 供乙○○之日常膳食等物。迄至同年月廿七日下午十七時四十分許，丁○○駕駛
　　 Ｒ５─六八八七號自小客車、搭載乙○○外出時，經警循線在台中市○○區○○
　　 路、陳平路口攔停而逕行拘提查獲，並經丁○○、乙○○二人同意陸續搜索Ｒ５
　　 ─六八八七號自小客車發現乙○○所有之黑色皮包內有前揭六顆改造子彈、黑色
　　 七分褲一件、米白與黑色隔間上衣一件、黑色鴨舌帽一頂，在台中市○○路九二
　　 之五號四樓四０一室內發現第二級毒品安非他命玻璃球吸食器一組、藥匙二支、
　　 乙○○所有米黃色上衣一件、行動電話機具一具（內有ＳＩＭ卡0000000000），
　　 在台中市○○路○段三三四號發現乙○○所有運動鞋一雙、米色襯衫一件、黑色
　　 七分褲一件、藍格內褲一件，乙○○並於同年月廿八日清晨五時三十五分左右，
　　 帶同員警前往台中市○○路、大雅路口﹁聖華宮素食餐廳﹂、﹁麥當勞﹂前之道
　　 路排水溝內尋獲生魚片刀一把
（丁○○、乙○○二人涉嫌毒品危害防制條例部分
　　 犯行，另行分案偵辦）。
三、案經台中市警察局第二分局移送偵辦。
　　 證 據 並 所 犯 法 條
一、業據被告乙○○對於右揭事實一(一)、(二)、(三)，業迭於警訊、偵查時坦承不諱，訊
　　 據被告丁○○對於右揭事實二，亦業迭於警訊、偵查時坦承不諱，且二人供述情
　　 節相符一致；並據死者林建佑之家屬母丙○○、兄甲○○、證人洪明意、證人戊○○等人指述、指證綦詳，復有扣案之生魚片刀一把、小武士刀一把、米色襯衫
　　 二件、黑色七分褲一件、行動電話機具一具（內有ＳＩＭ卡0000000000）、改造
　　 子彈六顆（經送請鑑定試射二顆）、林建佑命案之現場蒐證與相驗及解剖錄影帶
　　 各一捲、偵查報告（九十三年八月廿五日、廿七日第二分局刑事組）、行動電話
　　 機具序號000000000000000之通聯紀錄、行動電話號碼0000000000之租用登記人
　　 資料與通聯紀錄、搜索現場照片六張、內政部警政署刑事警察局九十三年八月廿
　　 七日刑紋字第0930176170號與九十三年八月廿六日刑紋字第0930171558號鑑定報
　　 告書二份、內政部警政署刑事警察局九十三年九月十五日刑鑑字第0930181496號
　　 槍彈鑑定書一份、台中市○○路○段七四巷巷口監視錄影設備拍攝畫面之翻拍照
　　 片四張等附卷可證。又死者林建佑因受有自右胸壁第三及第四肋骨間刺入後（第
　　 四根肋骨斷裂，傷及第五根肋骨附近之胸骨），傷及前方心包囊、右前方心室、
　　 右後方心房、後方之心包囊、胸主動脈、左側胸椎旁軟組織、左肺下葉後方，最
　　 後傷及左後方之胸壁（未刺穿）等傷害，刺入深度達約廿四公分，當場因心臟、
　　 主動脈遭銳器創傷而大量出血，致失血性休克而死亡一節，亦據本署檢察官率同
　　 法醫師到場相驗、解剖屬實，製有勘驗筆錄二份、相驗屍體證明書一份、解剖報
　　 告書一份、照片十八張等在卷足憑。綜上所述，被告乙○○、丁○○二人分別所
　　 犯諸項犯行之事證皆已甚明確，犯嫌堪予認定。
二、(一)核被告乙○○所為，關於犯罪事實一(一)所為，係犯第三百三十二條第一項強盜
　　　 故意殺人罪嫌；關於犯罪事實一(二)所為，係犯刑法第三百三十條第一項（攜帶
　　　 凶器）加重強盜罪嫌；關於犯罪事實一(三)所為，係犯槍砲彈藥刀械管制條例第
　　　 十二條第四項未經許可，持有子彈罪嫌。被告乙○○所犯前開三罪間，犯意各
　　　 別，行為互殊，應為數罪，請予分論併罰。扣案之生魚片刀一把、小武士刀一
　　　 把改造子彈四顆（經送請鑑定業已試射二顆）係被告乙○○所有供犯罪所用之
　　　 物，業據被告供明在卷，請依法宣告沒收。
　　 (二)核被告丁○○所為，係犯刑法第一百六十四條第一項藏匿人犯罪嫌。
三、合依刑事訴訟法第二百五十一條第一項提起公訴。
　　 此　　致
台灣台中地方法院
中　　　華　　　民　　　國　　九十三　　年　　　九　　　月　　廿三　　日
　　　　　　　　　　　　　　　　　　　　 檢察官　吳　祚　延
右正本證明與原本無異
中　　　華　　　民　　　國　　九十三　　年　　　九　　　月　　二十四　　日
　　　　　　　　　　　　　　　　　　　　 書記官　黃　秀　珠
附錄本案所犯法條：
中華民國刑法第三百三十二條第一項
犯強盜罪而故意殺人者，處死刑或無期徒刑。
中華民國刑法第三百三十條第一項
犯強盜罪而有第三百二十一條第一項各款情形之一者，處七年以上有期徒刑。
中華民國刑法第一百六十四條第一項
藏匿犯人或依法逮捕拘禁之脫逃人或使之隱避者，處二年以下有期徒刑、拘役或五百
元以下罰金。
槍砲彈藥刀械管制條例第十二條第四項
未經許可，持有、寄藏或意圖販賣而陳列子彈者，處五年以下有期徒刑，併科新台幣
三百萬元以下罰金。
中華民國刑法第三百二十一條第一項
犯竊盜罪而有左列情形之一者，處六月以上、五年以下有期徒刑：
一　於夜間侵入住宅或有人居住之建築物、船艦或隱匿其內而犯之者。
二　毀越門扇、牆垣或其他安全設備而犯之者。
三　攜帶兇器而犯之者。
四　結夥三人以上而犯之者。
五　乘火災、水災或其他災害之際而犯之者。
六　在車站或埠頭而犯之者。
[案由摘要]
二、案經　　警察局　　分局報請臺灣臺中地方法院檢察署檢察官偵查起訴。
    理  由
一、訊據被告
二、核被告□□□所為，係犯刑法第
據上論斷，應依刑事訴訟法第二百九十九條第一項前段，
刑法第二十八條、第五十六條、第　百　十　條第　項、
第三十七條第一項（褫奪公權）、第五十一條第四款（執行刑）、
第五十五條、第四十七條、
第四十一條第一項前段、第四十二條第二項、第七十四條第一款、第三十八條第一項
第二款，罰金罰鍰提高標準條例第一條前段、第二條，判決如主文。
中　　　華　　　民　　　國　　　九十四　　　年　　　二　　　月　　二　　日
                              臺灣臺中地方法院刑事第六庭
                                  審判長法　官  簡源希
                                        法　官  戴博誠
                                        法　官  林念祖
右正本證明與原本無異。
如不服本判決，應於送達後十日內向本院提出上訴狀（須附繕本），上訴於臺灣高等
法院臺中分院。
                                        書記官
中　　　華　　　民　　　國　　　九十四　　　年　　　二　　　月　　二　　日
附錄論罪科刑法條
